【裁判字號】    98,台上,1534
【裁判日期】    980326
【裁判案由】    違反槍砲彈藥刀械管制條例
【裁判全文】
最高法院刑事判決            九十八年度台上字第一五三四號
上  訴  人  甲○○
上列上訴人因違反槍砲彈藥刀械管制條例案件，不服台灣高等法
院中華民國九十五年八月九日第二審判決（九十五年度上訴字第
一四四九號，起訴案號：台灣板橋地方法院檢察署九十四年度核
退偵字第一０三二號），提起上訴，本院判決如下：
    主  文
原判決撤銷，發回台灣高等法院。
    理  由
本件原判決認定：上訴人甲○○明知未經許可，不得持有、寄藏
可發射子彈具有殺傷力之各式槍砲及子彈，竟基於寄藏之犯意，
於民國九十四年八月二十六日上午六時許，在台北縣板橋市○○
路九十一之一號「冠君大飯店」七一五號房內，受綽號「雅哥」
之姓名不詳成年男子之託，代為寄藏具殺傷力之仿FN廠一九一○
型半自動手槍製造之改造手槍一支（含彈匣一個，槍枝管制編號
：0000000000號）、具殺傷力之仿COLT 廠CALIBER二五型半自動
手槍製造之改造手槍一支（含彈匣一個，槍枝管制編號：000000
00000號 ）、具殺傷力之土造子彈五顆（具直徑約六點九六mm金
屬彈頭者一顆，具直徑約七點九○mm金屬彈頭者二顆、具直徑約
七點九四mm金屬彈頭者二顆，起訴書誤載為十二顆），上訴人受
寄後即將槍、彈藏放在冠君大飯店七一五號房內。嗣於同日下午
六時許，上訴人攜帶上開槍、彈步出該飯店七一五號房準備退房
時，適遇警盤查，上訴人乃將各該槍、彈取出交予警方而為警查
獲等情。因而撤銷第一審判決，改判論處上訴人未經許可，寄藏
可發射子彈具有殺傷力之改造手槍罪刑，固非無見。
惟查（一）、刑事訴訟法第一百條之一第一項規定：訊問被告，
應全程連續錄音；必要時，並應全程連續錄影。但有急迫情況且
經記明筆錄者，不在此限。第二項規定：筆錄內所載之陳述與錄
音或錄影之內容不符者，除有前項但書情形外，其不符之部分，
不得作為證據。上開規定依同法第一百條之二，於司法警察官或
司法警察於詢問犯罪嫌疑人時，準用之。原判決引用警詢筆錄所
載上訴人供稱：「於九十四年八月二十五日晚上十九、二十時左
右，他（指『雅哥』）到板橋市○○路九十一之一號冠君大飯店
七一五號房內找我玩牌，直到八月二十六日五、六時左右離開，
他就將那些安非他命、海洛因、玻璃球、二把改造手槍、子彈數
顆、電子磅秤等物品先寄放在我這裡，等一下他回來再拿走，我
就一直等他，直到被警方查獲前他都沒有回來，所以我就把那些
東西收一收準備要離開了。」及上訴人於偵查中供稱：「我知道
有袋子放在那，但是不知道是什麼東西，他們都沒有說什麼，他
們說出去一下就回來了，他們在時我不敢打開那些東西。」等語
，作為認定上訴人犯罪之證據資料。然上訴人於原審曾爭執警詢
筆錄之記載與其陳述不符，經原審法院播放錄音帶勘驗結果：「
上訴人經員警詢問查獲物品係何時寄放時，上訴人答稱：係『亞
哥』在要離開飯店時，說要將東西寄放，等一下就會來取回。依
錄音帶所播放之內容，上訴人答話並沒有提到如警詢筆錄所記載
之安非他命、海洛因、玻璃球、二把改造手槍、子彈數顆、還有
電子磅秤等物。該些物品係出自員警詢問被告的內容，並經上訴
人答『對』。警問：你自己所說，你明知道『亞哥』所寄藏的是
違禁品，為何還要答應他寄藏？上訴人答：上訴人辯稱『亞哥』
是說要寄放一下，我並沒有答應他。而且他也沒有說那些東西的
事情。他就是說他要出去一下就回來了，那些東西他都沒有講。
」有勘驗筆錄足憑（原審卷第四十九頁）。如果無誤，該筆錄中
所記載有關上訴人陳稱：「他就將『那些安非他命、海洛因、玻
璃球、二把改造手槍、子彈數顆、電子磅秤等物品』先寄放在我
這裡」等語，顯與錄音之內容不符，原判決仍採為斷罪之資料，
已有未合。雖原判決另以：警詢筆錄中所載「他（指『雅哥』）
就將那些安非他命、海洛因、玻璃球、二把改造手槍、子彈數顆
、電子磅秤等物品先寄放在我這裡」等語，確非上訴人所自陳，
惟卻係出於警員用以詢問上訴人之內容，並經上訴人所當場供承
無誤，有勘驗筆錄在卷可稽。準此，縱此部分筆錄所載上訴人之
陳述，非其所答為真，惟亦無解於上訴人明知「雅哥」所寄放袋
內物品為槍、彈之事實。惟觀諸該勘驗筆錄所載上訴人於警詢時
即已爭辯：「亞哥」是說要寄放一下，伊並沒有答應。而且「亞
哥」沒有說那些東西的事；以及原判決所引述上訴人於偵查中所
供：不知袋子放什麼東西等情以觀。能否謂上訴人明知「雅哥」
所寄放袋內物品為槍、彈，即非全無疑義而待釐清，原判決對此
未詳予研求，遽憑為上開論斷，亦有可議。（二）、刑法第六十
二條所謂自首，祇以犯人在犯罪未發覺之前，向該管公務員申告
犯罪事實，而受裁判為已足，並不以使用自首字樣為必要。因之
，自首者於自首後，縱又為與自首時不相一致之陳述甚至否認犯
罪，仍不能否定其自首之效力。自首者但須接受裁判，至於如何
裁判，則本與自首無關。原判決以上訴人自警詢起即供稱不知「
雅哥」所寄放之物品為具殺傷力之槍、彈，顯見其自始即未供認
犯罪而無接受裁判之意，是查獲具殺傷力之槍、彈雖係上訴人於
警方尚未發覺其犯罪前即自行交予警方，惟上訴人既無接受裁判
之意，因認其無刑法第六十二條前段自首之適用（原判決理由三
）。惟原判決既採上述警詢筆錄所載上訴人之陳述作為論罪之證
據，則該筆錄中有關「他（『雅哥』）將二把改造手槍、子彈數
顆寄放在我這裡，等一下他回來再拿走，我就一直等他，直到被
警方查獲前他都沒有回來」等記載為證據，參酌證人即承辦本案
之警員連偵傑、陳怡凱於偵查中證稱：線民提供訊息有一群人要
退房，裡面有毒品及搶奪之情事，伊等看到上訴人從七一五室走
出來，經出示證件，並要其把東西拿出，上訴人自己拿出一個紙
盒，裡面有一把槍及子彈，進入房內再找出一把槍及毒品，上訴
人先說是他的，製作筆錄時才說是「亞哥」的等情（核退偵字卷
第八十五、八十六頁）。如果非虛，上訴人是否曾在本件犯罪未
發覺之前，向該管公務員申告犯罪事實，即供認受託寄藏扣案槍
彈之事，能否因其嗣後再否認犯罪，爭辯不知「雅哥」所寄放之
物品為具殺傷力之槍、彈，即認其不合乎自首之規定，亦非無研
求之餘地。原判決就此未詳予審酌釐清，尚嫌速斷。（三）、除
刑事訴訟法有特別規定外，已受請求之事項未予判決者，其判決
當然違背法令，此觀同法第三百七十九條第十二款之規定自明。
本件起訴書記載上訴人同時受寄藏具有殺傷力之改造子彈十二顆
，涉犯槍砲彈藥刀械管制條例第十二條第四項之罪嫌部分，已列
舉扣案十二顆子彈為證據。惟原判決僅就其中五顆子彈部分論罪
，對於其餘被訴之子彈七顆部分，如認不能證明其犯罪，亦應於
理由中加以論述說明，並為不另為無罪諭知，方為適法。乃原判
決僅於事實欄記載：「起訴書誤載為十二顆」，而於理由內謂：
上訴人受寄之十二顆土造子彈中，僅其中五顆具殺傷力，有內政
部警政署刑事警察局槍、彈鑑定書乙份在卷可稽，是公訴意旨認
上訴人受寄具殺傷力之改造子彈數量十二顆，容有誤會等語，未
就被訴受寄藏另七顆子彈部分，為不另為無罪之諭知，自有可議
。上訴意旨指摘原判決不當，非無理由。按第三審法院應以第二
審判決所確認之事實為判決基礎，刑事訴訟法第三百九十四條第
一項前段定有明文。原判決上述之違背法令，影響於事實之確定
，本院無可據以為裁判，應將原判決撤銷，發回原審法院更為審
判。
據上論結，應依刑事訴訟法第三百九十七條、第四百零一條，判
決如主文。
中    華    民    國  九十八  年    三    月  二十六  日
                      最高法院刑事第一庭
                          審判長法官  董  明  霈
                                法官  林  茂  雄
                                法官  張  祺  祥
                                法官  賴  忠  星
                                法官  林  秀  夫
      本件正本證明與原本無異
                                      書  記  官
中    華    民    國  九十八  年    四    月    一    日
                                                Ａ


司法院資訊處製作；財團法人民間司法改革基金會備份。
